臺灣臺南地方法院民事判決　　　　　 99年度家訴字第132號
原　　　告　王瑞祥
訴訟代理人　許世烜律師
　　　　　　黃郁蘋律師
被　　　告　王瑞雲
　　　　　　李癸
　　　　　　王妡紘
上三人共同
訴訟代理人　洪梅芬律師
　　　　　　涂欣成律師
上列當事人間請求回復繼承權事件，經本院於民國100年7月6日
言詞辯論終結，判決如下：
    主      文
原告之訴及假執行之聲請均駁回。
訴訟費用由原告負擔。
    事實及理由
壹、程序方面：按訴狀送達後，原告不得將原訴變更或追加他訴
    ，但擴張或減縮應受判決事項之聲明者，不在此限，民事訴
    訟法第255條第1項第3款定有明文。本件原告起訴請求回復
    繼承權，其訴之聲明第一項原請求被告應連帶給付原告新臺
    幣(下同)1,280,589元，及自起訴狀繕本送達翌日起至清償
    日止，按年息百分之5計算之利息，嗣於本件審理時，於民
    國100年7月6日具狀將前開訴之聲明中關於1,280,589元變更
    為391,962元，經核原告所為係減縮應受判決事項之聲明，
    是原告所為訴之變更，揆諸前揭法條規定，於法尚無不合，
    應予准許。
貳、實體方面：
一、原告起訴主張：
  (一)兩造之被繼承人王榮吉於99年3月29日死亡，繼承人分別為
    配偶即被告李癸、次子即原告王瑞祥、三子即被告王瑞雲
    、長女即被告王妡紘等四人，王榮吉之喪葬事宜處理完畢後
    ，各繼承人同意均分遺產，因遺產均為銀行存款及現金，領
    出存款後，被告王瑞雲先各匯50萬元予各繼承人，嗣被告三
    人各自計算遺產及扣減金額後，由被告李癸再分得1,796,
    520元、被告王妡紘再分得1,796,520元、被告王瑞雲再分得
    1,830,520元，原告僅再分得39,320元，計被告李癸分得
    2,296,520元、被告王妡紘分得2,296,520元、被告王瑞雲分
    得2,330,520元，原告僅分得539,320元，是原告繼承權已遭
    被告三人侵害。
  (二)關於被繼承人王榮吉官田區農會之三筆款項，金額分別為
    538,390元、100萬元、685,000元，均係被繼承人授權原告
    之配偶黃麗文提領，被繼承人生病後即斷斷續續住院，期間
    的債務都是由被繼承人指示黃麗文代為處理，被告李癸雖
    與被繼承人同住，但被繼承人住院期間都由黃麗文照顧，而
    被繼承人在過世前意識都很清楚，後因肝腫瘤破裂出血不止
    才過世，是原告配偶黃麗文並非私自領取上開款項，且縱為
    原告之配偶私自領取，亦與原告無涉，被告不得以對原告配
    偶之債權(原告否認有此債權存在)對抗原告之主張；另就被
    告所提被證三之譯文，原告否認其為真正。上開三筆款項之
    提領情形如下所述：
  1.99年2月12日自被繼承人官田區農會00000000000000號帳戶
    (下簡稱40007號帳戶)取款並即刻辦理匯款之538,390元，係
    黃麗文受被繼承人之委託代被繼承人處理債務，而自上開帳
    戶提領款項並辦理匯款，此有被繼承人親自簽名之提款單可
    佐。
  2.黃麗文於99年3月17日自被繼承人官田區農會40007號帳戶取
    款100萬元並即刻辦理匯款，係被繼承人慮及原告在經濟上
    較為弱勢，又因黃麗文結婚時未給聘金，被繼承人自認對黃
    麗文有愧疚，且被繼承人生病時都由黃麗文照顧，所以被繼
    承人才會贈與黃麗文兩個女兒100萬元，該次匯款係黃麗文
    得被繼承人之授權，於提款單上簽章並為提款及匯款，故取
    款憑條、匯款委託書上之字跡均為黃麗文所寫，被繼承人應
    是99年3月17日當天表示要贈與給黃麗文的女兒100萬元，黃
    麗文先將錢存到自己的戶頭，隔天才轉到女兒名下；被告隔
    天發現有提領100萬元而去詢問被繼承人，被繼承人並未當
    面回答，應是怕被告心裡不舒服，被告應係直到100年3月16
    日本案開庭時才知道該筆100萬元款項動用之目的及去向。
  3.黃麗文於99年3月17日代子女受領被繼承人所贈予之100萬元
    後，翌日被告三人發現款項經提領一事，遂將被繼承人所有
    帳戶及印章收起來保管，故99年3月22日自官田區農會00000
    000000000黃麗娟帳戶(下簡稱54971號帳戶)內提領685,000
    元，係被繼承人當著全家的面表示要自該帳戶支領此筆款項
    以清償被繼承人對特定人的債務，並要求被告三人交出帳戶
    之存摺與印章以為支領，被繼承人並稱以後不要再從這帳戶
    做任何支出等語，在提領上開款項後即令被告三人將存簿交
    予黃麗文，被告三人對提領款項一事知之甚詳，現卻指摘係
    黃麗文擅自提領該筆款項，令原告甚感心寒，而此筆685,00
    0元之款項亦可從官田區農會取款憑條的匯款資料中有楊金
    豪、張清和的名字，參以被告所提被證一匯款資料中，也出
    現楊金豪、張清和的名字，而被告就被證一係清償債務一情
    已不爭執，由此可知此筆685,000元之款項也是用來清償債
    務。
  (三)被告三人應連帶賠償原告391,962元：
  1.該1,685,000元不應列入遺產，所以也沒有依據應繼分比例
    扣除的問題，因此依財政部臺灣南區國稅局核定被繼承人王
    榮吉之遺產為7,872,788元，經扣除王榮吉死亡時已不在
    王榮吉戶頭中之1,538,390元；被告李癸寄存於被繼承
    人帳戶之股票錢81,000元；王榮吉生前之住院醫療、交通
    等費用及死亡後之喪葬費共593,152元後，被繼承人王榮吉
    之遺產應為5,660,246元(7,872,788-l,538,390-81,000
    -593,152=5,660,246)。
  2.於被繼承人王榮吉死亡時 (即99年3月29日)，被告李癸之
    婚後有償取得財產價值為1,790,009元，是被告李癸依民
    法第1030條之1可得主張之剩餘財產分配數額為l,935,119元
    【(5,660,246-1,790,009)÷2＝l,935,118.5】。
  3.綜上，原告之應繼遺產為931,282元【(5,660,246-1,935,11
    9)÷4＝931,281.75】，扣除被告已交付原告之539,320元，
    被告尚應連帶給付原告391,962元(931,282-539,320=391,96
    2)，爰依民法1146條之規定，請求被告三人連帶賠償原告上
    開金額。
 (四)聲明：
  1.被告等應連帶給付原告391,962元，及自起訴狀繕本送達翌
    日起至清償日止，按年息百分之5計算之利息。
  2.原告願供擔保，請准宣告假執行。
二、被告則辯以：
  (一)原告配偶黃麗文私自領取被繼承人遺產之金額為1,685,000
    元：
  1.財政部核定被繼承人遺產之7,872,788元中，99年2月12日之
    538,390元及99年3月17日之100萬元共計l,538,390元，因係
    被繼承人於99年3月29日過世前被領取，而被視為現金。
  2.該538,390元為黃麗文於99年2月12日從被繼承人官田區農會
    40007號帳戶中提領，並用以清償被繼承人債務，因該取款
    憑條是由被繼承人本人簽名，故被告對於538,390元係用以
    清償債務沒有意見，此筆款項應自遺產中扣除。
  3.另100萬元為黃麗文於99年3月17日從被繼承人官田區農會40
    007號帳戶中私自提領，原告雖辯稱該100萬元係被繼承人贈
    與原告子女云云，然顯非事實，蓋：
  (1)原告之主張有如下前後矛盾之處：原告先主張該100萬元係
    給黃麗文，嗣又改稱是給黃麗文之女兒；原告先前表示係黃
    麗文結婚沒給聘金，嗣又改稱係因黃麗文照顧被繼承人辛苦
    ，所以才贈與給黃麗文女兒；原告先主張「被告隔天發現有
    提領100萬元，去訊問被繼承人，被繼承人沒有正面回答」
    ，嗣又改稱「是100年3月16日開庭說出來，被告才知道」；
    黃麗文證稱「被告有去問王榮吉100萬元之流向，王榮吉跟
    被告說是給別人的，要被告不要再問了」，原告於100年3月
    16日開庭時卻主張「被告去問王榮吉時，王榮吉沒有當面回
    答」。
  (2)被繼承人若有贈與，其贈與何人一事並不複雜，原告主張係
    與當事人溝通不良所致等語，顯不可採，況被告既已發現該
    100萬元被領取，說明款項去向才是定紛止爭之道，原告卻
    辯稱怕被告不舒服而不說明云云，亦不足採，且原告既稱被
    繼承人過世前意識都很清楚，是因肝腫瘤破裂才突然去世，
    則原告或黃麗文為何不請被繼承人在取款條上親自簽名以作
    為贈與之證明。
  (3)被告李癸於99年3月17日發現少了100萬元，在醫院問王榮
    吉是誰領走100萬元，王榮吉稱是黃麗文，又稱現在不要吵
    ，等渠好一點出院回家再跟黃麗文拿100萬元及存摺、印章
    回來，被告李癸後來有查到錢匯進黃麗文的郵局帳戶。
  4.至於685,000元之部分：官田區農會54971黃麗娟帳戶乃被繼
    承人之人頭戶，因被繼承人生前表示該帳戶內的錢是作「公
    的」，亦即作為遺產供繼承人分配之用，足見該帳戶非如原
    告主張係用以清償被繼承人債務之用，黃麗文應是基於自己
    私人因素將該款項匯予他人，故該685,000元仍應列入被繼
    承人之遺產；另就原告主張被繼承人要求被告三人將存摺、
    印章交由黃麗文領取款項一事，被告否認之。
  (二)原告不能再就黃麗文所領取之1,685,000元主張分配，因黃
    麗文為原告之配偶，且原告對黃麗文領取上開款項亦無任何
    主張追討之行為，顯見黃麗文領取上開款項係經原告授意，
    由黃麗文代原告擅自領取上開遺產，故原告除不能對上開款
    項主張分配外，尚應將上開款項返還予被繼承人之遺產；縱
    認黃麗文私自領取上開款項與原告無關，則被告將請求黃麗
    文返還上開款項之債權，於原告應分得遺產之額度內分配予
    原告，如此原告亦不得再對上開款項主張分配。綜上，100
    萬元及685,000元應列入遺產，該二筆款項已由黃麗文領取
    ，故應屬被繼承人之債權，且應全部分配給原告，遺產分配
    可由繼承人協議，而這債權由原告去追討會比較方便，倘鈞
    院認為被告向黃麗文請求返還1,685,000元的債權，不能全
    部歸由原告分配取得，也應依據兩造應繼分的比例分擔，因
    此原告可以取得的款項應該更少。
  (三)依財政部核定被繼承人過世時之遺產7,872,788元，經扣除
    原告所不爭執之被繼承人生前醫療、交通費及喪葬費共
    593,152元後，尚應扣除用以清償被繼承人債務之538,390
    元，及被告李癸所有之81,000元股票金，並加上被繼承人
    之人頭戶黃麗娟名下存摺遭黃麗文私自領走之685,000元，
    故被繼承人之遺產應為7,345,246元(7,872,788-593,152-
    538,390-81,000+685,000)。
  (四)被告李癸與被繼承人王榮吉於99年3月29日法定財產制關
    係消滅時，二人婚後有償取得之財產金額如下：
  1.被告李癸之婚後有償取得之財產價值合計1,790,009元，
    包括：建物一棟(臺南市○○區○○街14巷20號)：780,00
    0元；土地一筆(臺南市官田區○○○段382之182地號)：
    842,000元；金寶電子工業股份有限公司股份0元；華榮
    電線電纜股份有限公司股份3,957元(323股12.25元/股≒
    3,957元，元以下四捨五入)；麻豆郵局存款81,202元；
    麻豆鎮農會存款1,850元；寄存於被繼承人帳戶內之股票
    錢81,000元；另被告李癸財產總歸戶查詢清單所示另一筆
    土地(臺南市麻豆區○○○段129之3地號)應有部分四分之一
    ，屬繼承取得，並非婚後有償取得；另2006年所生產國瑞汽
    車一部，則屬被告王瑞雲所有，因被告李癸不會駕車，且
    有被告王瑞雲繳交車貸之資料可證，並經原告自認非被告李
    癸所有。
  2.被繼承人婚後有償取得財產為7,345,246元：前述被繼承人
    7,345,246元之遺產，均係被繼承人過世時之現金、存款額
    度，故均為婚後有償取得。
  3.被告李癸之剩餘財產分配請求權為2,777,619元【(7,345,
    246元-1,790,009)÷2≒2,777,619】。
  (五)原告不僅不能再請求分配遺產，尚應返還被繼承人之遺產共
    計l,082,413元：
  1.原告之應繼遺產為1,141,907元【(7,345,246-2,777,619)÷
    4≒1,141,907】，再扣除原告已領之539,320元及黃麗文私
    自領取之l,685,000元，原告不僅不能再請求分配遺產，尚
    應返還被繼承人之遺產共1,082,413元(1,141,907-539,320
    -l,685,000＝-l,082,413)。
  2.縱認黃麗文私自領取上開款項與原告無關，則被告將請求黃
    麗文返還上開款項之債權，於原告應分得遺產之額度內分配
    予原告。如此，原告亦不得再對上開款項主張分配。
  (六)聲明：
  1.原告之訴駁回。
  2.如受不利判決，被告願供擔保請准免予假執行。
三、兩造不爭執之事實：
  (一)訴外人王榮吉於99年3月29日死亡，渠繼承人分別為配偶即
    被告李癸、次子即原告王瑞祥、三子即被告王瑞雲、長女
    即被告王妡紘等四人，應繼分各為四分之一。
  (二)王榮吉死亡後，經財政部臺灣南區國稅局核定之遺產稅免稅
    證明書上所載關於被繼承人王榮吉之遺產有11筆，遺產金額
    為7,872,788元，上開金額包括原存放於官田區農會之存款
    分別有100萬元及538,390元，其中538,390元係原告配偶黃
    麗文受被繼承人委託代被繼承人處理債務，而於99年2月12
    日自被繼承人官田區農會40007號帳戶取款並辦理匯款，故
    應自被繼承人王榮吉之遺產中扣除。另100萬元亦係黃麗文
    於99年3月17日自被繼承人官田區農會上開同一帳戶取款100
    萬元並即刻辦理匯款。
  (三)被繼承人王榮吉生前之住院醫療、交通等費用及死亡後之喪
    葬費共593,152元，應自遺產中扣除。
  (四)被繼承人之遺產中，其中有被告李癸寄存於被繼承人帳戶
    之股票錢81,000元，應予扣除。
  (五)官田區農會54971號黃麗娟之帳戶係被繼承人王榮吉以黃麗
    娟為人頭所開設，原告配偶黃麗文於99年3月22日自該帳戶
    內提領685,000元。
  (六)被告李癸為被繼承人王榮吉之配偶，其於王榮吉死亡時對
    王榮吉有夫妻剩餘財產分配請求權，而李癸於王榮吉死亡
    時所現存之婚後財產價額為1,790,009元。
  (七)關於被繼承人王榮吉死亡後，原告現已分配取得之遺產金額
    為539,320元。
四、得心證之理由：
  (一)本件兩造就王榮吉所遺留之遺產數額，多數已達共識，茲尚
    有爭議部分，為關於黃麗文於99年3月17日自官田區農會
    40007號帳戶所領取之100萬元是否為王榮吉所贈與，及黃麗
    文於99年3月22日自官田區農會54971號黃麗娟之帳戶所領取
    之685,000元是否黃麗文代王榮吉清償債務而領取。關於黃
    麗文所領取之100萬元部分，原係存放王榮吉帳戶，嗣為原
    告配偶黃麗文所領取，此為原告所是認；而原告就黃麗文領
    取該100萬元款項之原因，始則主張：係被繼承人生前贈與
    黃麗文（見99年12月15日言詞辯論筆錄），後於100年3月16
    日準備狀改稱：該100萬元款項係被繼承人向黃麗文表示要
    贈與予黃麗文之子女，即被繼承人之孫女，料必係被繼承人
    慮及原告在經濟上較為弱勢，為照顧孫女之生活，方將100
    萬元贈與原告之子女二人等語；復稱：黃麗文是說被繼承人
    認為黃麗文結婚時，被繼承人沒有給聘金，所以被繼承人對
    於黃麗文有愧疚，而被告王瑞雲結婚時有聘金，加上被繼承
    人生病時都由黃麗文照顧，所以被繼承人才會贈與給黃麗文
    二個女兒等語。而據證人黃麗文證述：「（有無於99年3月
    間，領取王榮吉於官田鄉農會存摺裡面之100萬元？）有。
    （為何要去提領這100萬元？）因為王榮吉請我幫他處理事
    情，要我去領的。（處理什麼事情？）99年3月17日一星期
    之前，王榮吉跟我說，要給我女兒一筆教育基金，到99年3
    月17日當天王榮吉跟我說，存摺印章放在哪裡，所以我才去
    拿了存摺印章去領取100萬元。（之前有無幫王榮吉提領過
    官田鄉農會的錢？）有，王榮吉存摺放的地方是固定的，但
    是印章放置的地方不一定，每次都是王榮吉要做什麼事情，
    才要我過去拿印章，事先我不知道印章放在哪裡。（王榮吉
    有無跟你說，為何要給你女兒100萬元？)有，因為王榮吉說
    我很辛苦，我照顧他們很辛苦，要我以後不用為了要栽培女
    兒的事情而費心。(王榮吉生病是否都是你在照顧？)基本上
    都是我在照顧，原告配合我照顧。(李癸有無照顧王榮吉
    ？)沒有，因為他身體不好。王榮吉在家時李癸會照顧，
    但住院時，基本上都是我在照顧。(王榮吉要給你女兒100
    萬元的教育基金，有無跟其他人說？)王榮吉有跟我說，要
    我不要講，因為怕他們會吵，不過王榮吉有跟被告他們說，
    是要領出來給別人的，並沒有明確說要給我女兒的。(其他
    人是否知道100萬元是要給你女兒的？)不知道，只有我跟王
    榮吉知道，連原告也不知道，我領完100萬元後，我有將存
    摺給王榮吉看，隔天我將100萬元分別二筆50萬元，以我女
    兒的名義作定存，這是王榮吉要求我要這樣做的，事後也有
    將定存單給王榮吉看。(被告何時知道這件事情？)原告是在
    分配財產的前一天我跟他說的，就是99年3月21日才知道，
    至於被告完全不知道100萬元是給我女兒的，只知道有處理
    這一筆錢，被告問過王榮吉好幾次，王榮吉都說給別人的，
    也請被告不要再吵這件事情。」等語；是黃麗文所證，固已
    證述該100萬元係贈與渠與原告之女兒。惟原告始稱係贈與
    黃麗文，嗣改稱贈與黃麗文女兒，前後所述不一。而不論受
    贈人係黃麗文或黃麗文之女兒，均與原告關係密切，且所贈
    金額高達100萬元，則原告就此高額贈與之重大事件，不可
    能不知，以此益可見原告前後所述不一，為可存疑。何況被
    繼承人王榮吉係罹患肝癌去世，死亡前陸陸續續住院，固定
    每三個月回診一次，被繼承人在過世前意識清楚，後係因肝
    腫瘤破裂出血才過世等語，此為原告所自承，顯見自王榮吉
    罹病至過世之間尚間隔多時，而非猝然病發死亡，是若該
    100萬元款項確為王榮吉贈與，渠本有充裕時間，則無論係
    訂立書面，或集合利害關係人當面告知，均可妥善處理，何
    況事涉100萬元鉅款，稍有判斷能力，即知不免於身後引發
    爭執，則王榮吉自更無可能置之不理，僅私下告知黃麗文關
    於贈與之事。參以原告自承：隔天被告發現有提領100萬元
    這件事後，被告去詢問被繼承人，被繼承人並沒有當面回答
    等語(100年3月16日言詞辯論筆錄)，此不惟與證人黃麗文所
    證：被告問過王榮吉好幾次，王榮吉都說給別人的等語不符
    ，而依常理，若王榮吉確有贈與之意，更可藉此昭告週知，
    何必於被告詢問時避而不答，以致引發爭執？甚且，原告為
    王榮吉之子，相較於黃麗文或黃麗文之子女，原告與王榮吉
    份屬至親，是若王榮吉係因原告於經濟較為弱勢而生贈與之
    意，理當贈與親等較近之原告；又縱係因對黃麗文有所愧疚
    ，亦當係贈與黃麗文，無論如何，均無贈與原告之女之理，
    從而，原告主張黃麗文於99年3月17日於官田區農會所領取
    之100萬元乃係王榮吉贈與黃麗文之女兒一情，自不足信。
  (二)又關於685,000元部分，原告對於王榮吉以訴外人黃麗娟名
    義於官田區農會開設帳戶，及黃麗文領取該帳戶內685,000
    元一情已不否認，惟就黃麗文領取之原因主張：係被繼承人
    當著全家的面表示要自該帳戶支領此筆款項以清償被繼承人
    對特定人的債務，並要求被告三人交出帳戶之存摺與印章以
    為支領，被繼承人並稱以後不要再從這帳戶做任何支出等語
    ，惟被告則否認此事，並主張：被繼承人生前表示該帳戶內
    的錢是作「公的」，亦即作為遺產供繼承人分配之用，足見
    該帳戶非如原告主張係用以清償被繼承人債務之用，黃麗文
    應是基於自己私人因素將該款項匯予他人，故該685,000元
    仍應列入被繼承人之遺產等語；查，依證人黃麗文就此所證
    述：「（黃麗娟名下68萬5千元，是否你去領取的？）是的
    。（用途為何？）也是匯給別人，且當時被告王瑞雲也有在
    場，王榮吉有說處理完這件事情後，印章、存摺還給我，以
    後帳戶裡面的錢就不要再動。（68萬5千元的用途？）王榮
    吉叫我匯給誰，我就匯給誰，我不會去過問王榮吉這些事情
    ，我共匯給三個人，一個謝曉玫、一個楊金豪、另一個我沒
    有印象了。（為何要匯款給這三個人？）是王榮吉交代的，
    我也不知道為何要這樣做。」等語；再查，關於系爭黃麗娟
    之帳戶於99年3月22日支出105,000元，並轉帳685,440元，
    並於同日匯款38,000元予王苡芳、匯款8,700元予楊金豪、
    匯款213,750元予謝曉玫、及匯款424,900元予張清和，另有
    手續費支出90元，凡此有本院向官田區農會調取，經該會以
    100年3月24日官農信字第1000050072號函所附之客戶往來交
    易明細表、匯款解款收入傳票各1紙、取款憑條、轉帳收入
    傳票各2紙、匯款委託書3紙附卷供參，而前開之匯款金額及
    手續費合計為685,440元，核與前開轉帳金額685,440元相符
    ，並與被告主張之685,000元款項相去不遠，以此，黃麗文
    所領取之款項已分別轉匯予他人，顯非存入自己帳戶內。參
    以王榮吉之官田區農會帳戶前於99年2月12日領取538,390元
    ，嗣並於同日由黃麗文匯款56,710元予梁玉治、匯款77,560
    元予劉富生、匯款374,390元予張清和、及匯款29,570元予
    楊金豪，此有被告所提之取款憑條、轉帳收入傳票各1紙、
    匯款委託4紙為證，而被告對於前揭黃麗文所匯款之538,390
    元係用以清償王榮吉債務一事亦予是認，可見王榮吉與梁玉
    治、劉富生、張清和、楊金豪等人本即有金錢往來；再對照
    被告所主張之685,000元款項，分別匯予王苡芳、楊金豪、
    謝曉玫、及張清和，既非匯入黃麗文自己帳戶，且其中之受
    款人楊金豪、張清和與王榮吉本即有金錢往來，以此，堪信
    原告主張黃麗文所領取之該筆款項係用以清償王榮吉債務，
    非無可採。此外，被告就黃麗文係基於私人原因將款項匯予
    他人一事，復無證據為證，所辯自難採信，故被告所提之
    685,000元款項既已匯予他人以清償債務，自無從再計入王
    榮吉之遺產。
  (三)綜上所陳，總計王榮吉死亡後所遺留之遺產數額本有6,660,
    246元(計算式：7,872,788-538,390-593,152-81,000=6,660
    ,246元，至於685,000元本即未計入遺產數額內，故不須加
    入再扣除)，而被告李癸對王榮吉得請求之剩餘財產分配
    請求權為2,435,119元【計算式：(6,660,246-1,790,009）
    ÷2=2,435,119元，元以下四捨五入】，故扣除被告李癸
    之剩餘財產分配請求權之數額後，王榮吉之遺產為4,225,12
    7元，依兩造之應繼分比例計算，計原告依應繼分得請求分
    配數額為1,056,282元，原告於王榮吉死亡後所分配取得之
    數額539,320元，尚不足516,962元。
  (四)又查，本件依原告之應繼分比例計算，計伊尚應分配之數額
    有516,962元，已見前述。而本件原告以伊其餘應分配之數
    額遭被告共同侵害，依民法第1146條規定請求被告應連帶賠
    償受侵害之數額等語；按繼承權被侵害者，被害人或其法定
    代理人得請求回復之。民法第1146條第1項定有明文。又按
    財產權因繼承而取得者，係基於法律之規定，繼承一經開始
    ，被繼承人財產上之一切權利義務，即為繼承人所承受，而
    毋須為繼承之意思表示，故自命為繼承人而行使遺產上權利
    之人，必須於繼承開始時，即已有此事實之存在，方得謂之
    繼承權被侵害，若於繼承開始後，始發生此事實，則其侵害
    者，為繼承人已取得之權利，而非侵害繼承權，自無民法第
    一千一百四十六條之適用。（最高法院53年台上字第592號
    判例參照）繼承回復請求權與因繼承已取得之權利受侵害之
    回復原狀請求權或損害賠償請求權二者法律關係不同，繼承
    開始時，未自命為繼承人，而在辦理繼承登記時，以不法手
    段，排除其他繼承人之登記名義者，係侵害因繼承所取得之
    財產權利，而非侵害繼承權。（最高法院88年度台上字第69
    5號判決參照)共同繼承人之中之一人或數人，排除其他共同
    繼承人，而占有繼承財產時，如排除人承認被排除人之繼承
    權者，乃為遺產分割問題，與所謂繼承回復問題無涉。惟如
    排除人不但占有繼承財產，且又否認被排除人之繼承權，則
    被排除人當有權向排除人請求繼承回復。（見陳棋炎、黃宗
    樂、郭振恭合著民法繼承新論第89頁，86年2月修訂三版）
    本件依原告所主張，被告王瑞雲於王榮吉99年3月29日死亡
    後，分別於99年4月7日匯入50萬元，及99年5月12日匯款39,
    320元予原告，是被告王瑞雲顯未否認原告之繼承權，縱使
    被告王瑞雲就王榮吉所遺留之遺產數額分配與原告依應繼分
    比例所得分配之數額有所出入，然本件既涉及原告配偶黃麗
    文領取王榮吉於官田區農會帳戶內存款100萬元，就此部分
    遺產究應如何分配、應分配予何人，既未確定，自非得逕以
    原告實際分配數額與依應繼分所當取得之遺產數額有出入，
    即謂伊繼承權已受侵害；何況被告縱使故意不分配原告應分
    得之遺產數額，然被告所侵害者，應為原告於繼承後所已取
    得之權利，亦非侵害繼承權，是依前開說明，本件無論原告
    實際所取得之遺產數額是否確少於應取得之數額，均無繼承
    權侵害之問題，而無民法第1146條之適用，則原告依民法第
    1146條規定，以繼承權受侵害為由，請求被告連帶給付原告
    391,962元，及自起訴狀繕本送達翌日起至清償日止按年息
    百分之5計算之利息，為無理由，應予駁回。
五、本件原告之請求既無理由，則關於假執行之聲請，即失所附
    麗，應予駁回。
六、據上論結，本件原告之訴為無理由，爰依民事訴訟法第78條
    ，判決如主文。
中    華    民    國    100    年    7    月    15    日
                  家事法庭法  官  林富郎
以上正本證明與原本無異。
如對本判決上訴須於判決送達後20日內向本院提出上訴狀（附具
繕本），並應繳納上訴費用。
中    華    民    國    100    年    7    月    15    日
                          書記官  劉毓如